臺灣臺中地方法院刑事裁定　　　　　　 100年度聲字第3672號
聲明異議人
即受刑人　　王凱民
上列聲明異議人即受刑人因詐欺案件，對於臺灣臺中地方法院檢
察署檢察官執行之指揮（100年度執字第9882號），聲明異議，
本院裁定如下：
    主  文
聲明異議駁回。
    理  由
一、聲明異議意旨略以：本件聲明異議人即受刑人王凱民於民國
    100年7月間始覓得現職，且前因投資致負債新臺幣（下同）
    200 餘萬元，如入監服刑及全數一次繳納，恐將喪失工作機
    會與收入來源，亦無力負擔。再者，受刑人已與本案大多數
    被害人達成和解並賠償損害，願首期罰金支付40餘萬元，爰
    請撤銷檢察官之執行指揮命令處分，准予易科罰金並分期繳
    納賸餘罰金云云。
二、按受刑人或其法定代理人或配偶，以檢察官執行之指揮為不
    當者，得向諭知該裁判之法院聲明異議；法院應就疑義或異
    議之聲明裁定之，刑事訴訟法第484條、第486條分別定有明
    文。次按「犯最重本刑為五年以下有期徒刑以下之刑之罪，
    而受六個月以下有期徒刑或拘役之宣告者，得以新臺幣一千
    元、二千元或三千元折算一日，易科罰金。但確因不執行所
    宣告之刑，難收矯正之效，或難以維持法秩序者，不在此限
    。」刑法第41條第 1項定有明文。準此，有期徒刑或拘役得
    易科罰金之案件，法院所諭知者，僅係易科罰金時之折算標
    準而已，至於是否准予易科罰金，仍賦予執行檢察官視個案
    具體情形，依前開法律規定而為裁量，亦即執行檢察官得考
    量受刑人之一切主、客觀條件，審酌其如不接受有期徒刑或
    拘役之執行，是否難達科刑之目的、收矯正之成效或維持法
    秩序等，以作為其裁量是否准予易科罰金之憑據，非謂受刑
    人受如易科罰金之宣告時，執行檢察官即必然應准予易科罰
    金。且上開法條所稱「難收矯正之效」及「難以維持法秩序
    」，均屬不確定法律概念，此乃立法者賦予執行者能依具體
    個案，考量犯罪所造成法秩序等公益之危害大小、施以自由
    刑，避免受刑人再犯之效果高低等因素，據以審酌得否准予
    易科罰金，亦即執行者所為關於自由刑一般預防（維持法秩
    序）與特別預防（有效矯治受刑人使其回歸社會）目的之衡
    平裁量，非謂僅因受刑人個人家庭、生活處遇值得同情即應
    予以准許；且法律賦予執行檢察官此項裁量權，僅在發生違
    法裁量或有裁量瑕疵時，法院始有介入審查之必要（最高法
    院97年臺抗字第576號、98年臺抗字第102號裁定參照），倘
    執行檢察官於執行處分時，已具體說明不准易科罰金之理由
    ，且未有逾越法律授權、專斷等濫用權力之情事，自不得遽
    謂執行檢察官之執行指揮為不當。
三、經查：
  (一)本件受刑人王凱民因詐欺案件，經本院以99年度易字第2536
    、2891號判決認定受刑人共同犯詐欺取財罪，共95罪，各判
    處有期徒刑3月（85次）、2月（10次），如易科罰金，均以
    1000元折算 1日；應執行有期徒刑1年7月，如易科罰金，以
    1000元折算 1日確定。嗣臺灣臺中地方法院檢察署檢察官執
    行時，審酌受刑人在詐欺本案中屬主導地位，係利用被害人
    求職之弱勢地位詐欺被害人，且被害者眾，被害金額總額高
    達約百萬餘元，並經法院判處 1年以上之刑度，顯見非入監
    服刑，難收懲戒之效，再酌以現今詐騙行為猖獗，嚴重侵害
    人民之財產法益，致人民對他人產生不信賴感，影響社會治
    安甚鉅，廣為一般民眾所抱怨並質疑司法機關執行公權力不
    彰，經考量受刑人參與本件詐欺取財犯行之情節、具有詐欺
    犯罪習性之性格及社會秩序之維護等因素，認若准予受刑人
    易科罰金，不執行原宣告刑，難以維持法秩序及收矯正之效
    ，因而依刑法第41條第 1項但書規定，以命令不准其易科罰
    金等情，業經本院調閱臺灣臺中地方法院檢察署 100年度執
    字第9882號刑事執行卷宗確認無訛，並有臺灣高等法院被告
    前案紀錄表、本院99年度易字第2536、2891號判決書、臺灣
    臺中地方法院檢察署100年9月6日100年度執字第9882號點名
    單、 100年9月6日訊問筆錄、臺灣臺中地方法院檢察署檢察
    官100年執法字第9882號執行指揮書各1件在卷可按。本件執
    行檢察官於指揮命令中已具體敘明其本諸職權不准受刑人易
    科罰金之理由，核與刑法第41條第 1項之規定無違。故執行
    檢察官依受刑人犯罪情狀，認如不使入監執行難以收矯治之
    效，乃本其法律所賦與指揮刑罰執行職權之行使，對具體個
    案所為之判斷，據而不准受刑人易科罰金，尚難謂有何逾越
    法律授權、專斷等濫用權力之情事，此外復查無檢察官上開
    裁量權之行使有何瑕疵之情事，實難謂其執行之指揮為不當
    。
  (二)至聲明異議意旨所稱受刑人係任職服務於阿富師食品有限公
    司（見卷附在職證明書可稽）及負債 200多萬元乙節，尚與
    刑法第41條第 1項但書所規定應考量受刑人是否有「易科罰
    金，難收矯正之效或難以維持法秩序者」等情無涉，換言之
    ，該情並非檢察官審酌得否易科罰金所必然應考量之因素。
    且犯罪人之處罰，其法律制裁效果之審酌衡量應優先於受刑
    人個人經濟因素之考量，是受刑人上開職業及經濟等原因，
    本不影響執行檢察官上開指揮執行之認定，聲明人執此異議
    ，尚屬無據。
  (三)從而，綜觀全卷及審酌上情，認本件執行檢察官於指揮執行
    時，已充分審查、考量受刑人應入監執行，以收其矯正之效
    ，俾維持法秩序等節後，始不予准許易科罰金，此一不准易
    科罰金之指揮執行命令，當無違反平等原則及比例原則，且
    屬法律授權檢察官所行使之合義務性裁量，並符外部界限及
    內部界限之拘束，乃本其法律所賦與指揮刑罰執行職權之行
    使，對具體個案所為之判斷，自難謂有何逾越法律授權或專
    斷等濫用權力之情事。此外，復查無檢察官上開裁量權之行
    使有何瑕疵之情事，聲明人徒執前詞聲明異議，指摘檢察官
    執行指揮不當，並無理由，應予駁回。
據上論斷，應依刑事訴訟法第486條，裁定如主文。
中    華    民    國   100    年    9     月    30    日
                  刑事第四庭    法  官  黃綵君
上正本證明與原本無異。
如不服本裁定，應於送達後五日內，向本院提出抗告狀。
                                書記官  吳慕先
中    華    民    國   100    年    9     月    30    日